臺灣臺南地方法院刑事判決　　　　　　　100年度訴字第633號
公　訴　人　臺灣臺南地方法院檢察署檢察官
被　　　告　向建璜
上列被告因違反毒品危害防制條例案件，經檢察官提起公訴（10
0 年度毒偵字第603 號），被告於準備程序中就被訴事實為有罪
之陳述，本院合議庭裁定改依簡式審判程序審理，判決如下：
    主  文
向建璜施用第一級毒品，累犯，處有期徒刑拾月，扣案之海洛因
貳包（合計驗餘淨重零點伍捌公克、空包裝總重壹點肆玖公克）
，均沒收銷燬之。又施用第二級毒品，累犯，處有期徒刑伍月，
扣案之甲基安非他命肆包（合計驗餘淨重拾壹點陸伍伍公克），
均沒收銷燬之；球形玻璃吸食器玖支、吸食器壹個，均沒收。應
執行有期徒刑壹年貳月，扣案之海洛因貳包（合計驗餘淨重零點
伍捌公克、空包裝總重壹點肆玖公克）、甲基安非他命肆包（合
計驗餘淨重拾壹點陸伍伍公克），均沒收銷燬之；球形玻璃吸食
器玖支、吸食器壹個，均沒收。
    事  實
一、向建璜前於民國89年間因施用毒品案件，經本院以89年度毒
    聲字第100 號裁定送觀察、勒戒後，認有繼續施用毒品傾向
    ，再經本院以89年度毒聲字第413 號裁定送勒戒處所施以強
    制戒治，嗣因戒治成效良好，經本院以89年度毒聲字第3588
    號裁定停止戒治處分，並付保護管束，於90年2 月10日保護
    管束期滿未經撤銷，強制戒治視為執行完畢，由臺灣臺南地
    方法院檢察署檢察官以90年度戒毒偵字第131 號為不起訴處
    分確定；復於90年間因施用毒品案件，經本院以90年度毒聲
    字第2632號裁定送勒戒處所施以強制戒治，嗣因戒治成效良
    好，經本院以91年度毒聲字第2088號裁定停止戒治處分，並
    付保護管束，於92年3 月7 日強制戒治期滿。而上開施用毒
    品案件由檢察官依法提起公訴，並經本院以91年度易字第84
    號判決判處有期徒刑8 月確定，嗣經本院以96年度聲減字第
    2819 號裁定減為有期徒刑4月確定，再與其前於89年間違反
    毒品危害防制條例案件，經臺灣高等法院臺南分院以90年度
    上訴字第912 號判決判處有期徒刑7年2月確定部分接續執行
    ，於97年7月18 日縮短刑期假釋出監，並於99年3月20 日縮
    刑期滿執行完畢。
二、詎向建璜猶不知悔改，於強制戒治執行完畢釋放後，復分別
    基於施用第一級毒品海洛因、第二級毒品甲基安非他命之犯
    意，於100 年3 月22日凌晨1 時許，在其位於臺南市○○區
    ○○街128 號506 室租屋處，先將甲基安非他命置於吸食器
    燒烤產生煙氣，再以口鼻吸食之方式，施用第二級毒品甲基
    安非他命1 次；後再將海洛因摻入香菸內點燃後，再以口鼻
    吸食之方式，施用第一級毒品海洛因1 次。嗣於100 年3 月
    22日15時許，為警持搜索票至其上開租屋處搜索查獲，扣得
    第一級毒品海洛因2 包（合計驗餘淨重0.58公克、空包裝總
    重1.49公克）、第二級毒品甲基安非他命4 包（合計驗前淨
    重11.696公克、合計驗餘淨重11.6 55 公克）及其所有供施
    用甲基安非他命所用之球形玻璃吸食器9 支、吸食器1 個，
    並經其同意採尿送驗後呈嗎啡及甲基安非他命之陽性反應，
    始知上情。
三、案經臺中市政府警察局烏日分局報請臺灣臺南地方法院檢察
    署檢察官偵查起訴。
    理  由
一、本件被告向建璜所犯係死刑、無期徒刑、最輕本刑為3 年以
    上有期徒刑以外之罪，其於本院準備程序中就被訴事實為有
    罪之陳述，經法官告知被告簡式審判程序之旨，並聽取公訴
    人、被告之意見後，由本院合議庭依刑事訴訟法第273 條之
    1 第1 項規定，裁定由受命法官獨任進行簡式審判程序，先
    予敘明。
二、上開事實，業據被告於警詢、偵查中及本院審理時均坦承不
    諱（見警卷第1 至3 頁、偵卷第25至26頁、本院卷第29頁）
    ，且被告為警查獲時採尿送驗結果確呈嗎啡（即海洛因水解
    後之反應）及甲基安非他命之陽性反應，有詮昕科技股份有
    限公司100 年3 月30日確認報告1 紙在卷可稽（見偵卷第39
    頁）；而扣案之粉塊狀檢品2 包（合計驗餘淨重0.58公克、
    空包裝總重1.49公克）及粉末檢品1 包（驗餘淨重13.65 公
    克、空包裝重0.99公克），經送請法務調查局鑑驗結果，粉
    塊狀檢品2 包確均含有第一級毒品海洛因成分，而粉末檢品
    1 包則未發現含法定毒品成分，有該局濫用藥物實驗室100
    年5 月16日調科壹字第10023011350 號鑑定書1 份在卷可考
    （見偵卷第52頁）；扣案之白色結晶4 包（合計驗前淨重11
    .696公克、合計驗餘淨重11.655公克），經送高雄市立凱旋
    醫院鑑驗結果，確均檢出第二級毒品甲基安非他命成分，有
    該院100 年6 月23日高市凱醫驗字第16333 號濫用藥物成品
    檢驗鑑定書1 份在卷可按（見本院卷第21頁），上述鑑驗結
    果，均係檢驗機關本於專業知識及以精密儀器或科學檢驗方
    法所得之結論，自可憑信。此外，復有球形玻璃吸食器9 支
    、吸食器1 個扣案及搜索、扣押筆錄、扣押物品目錄表、勘
    察採證同意書、委託鑑驗尿液與真實姓名對照表各1 份、查
    獲照片15幀在卷可證（見警卷第8 至13、15至23頁、偵一卷
    第39、42、52頁、本院卷第21頁），足見被告上開自白與事
    實相符，堪以採信。
三、按毒品危害防制條例於92年7 月9 日修正公布，自93年1 月
    9 日施行，其中第20條、第23條將施用毒品之刑事處遇程序
    ，區分為「初犯」、「5 年內再犯」、「5 年後再犯」，而
    依立法理由觀之，僅限於「初犯」、「5 年後再犯」，始應
    先經觀察、勒戒或強制戒治程序，倘被告於5 年內已再犯，
    經依法追訴處罰，縱其第三次（或第三次以上）再度施用毒
    品之時間，在初犯經觀察、勒戒或強制戒治執行完畢釋放5
    年以後，已不合於「5 年後再犯」之規定，且因已於「5 年
    內再犯」，顯見其再犯率甚高，原實施觀察、勒戒或強制戒
    治，已無法收其實效，即應依該條例第10條處罰。至於第三
    次（或第三次以上）施用毒品之時間，是否宜有期間限制？
    以多久為適宜？則分屬刑事政策、專門醫學範圍，非審判機
    關所能決定，有待循立法途徑解決（最高法院95年度第7 次
    及97年度第5 次刑事庭會議決議參照）。查被告前於89年間
    因施用毒品案件，經本院以89年度毒聲字第100 號裁定送觀
    察、勒戒後，認有繼續施用毒品傾向，再經本院以89年度毒
    聲字第413 號裁定送勒戒處所施以強制戒治，嗣因戒治成效
    良好，經本院以89年度毒聲字第3588號裁定停止戒治處分，
    並付保護管束，於90年2 月10日保護管束期滿未經撤銷，強
    制戒治視為執行完畢，由臺灣臺南地方法院檢察署檢察官以
    90年度戒毒偵字第131 號為不起訴處分確定；復於90年間因
    施用毒品案件，經本院以90年度毒聲字第2632號裁定送勒戒
    處所施以強制戒治，嗣因戒治成效良好，經本院以91年度毒
    聲字第2088號裁定停止戒治處分，並付保護管束，於92年3
    月7 日強制戒治期滿。而上開施用毒品案件由檢察官依法提
    起公訴，並經本院以91年度易字第84號判決判處有期徒刑8
    月確定，嗣經本院以96年度聲減字第2819號裁定減為有期徒
    刑4 月確定等情，有臺灣高等法院被告前案紀錄表1 份在卷
    可參。是被告於觀察、勒戒及強制戒治執行完畢釋放後，5
    年內已再犯施用毒品案件，經法院判處罪刑確定，則其再犯
    本件施用毒品案件，即非屬該條例第20條第3 項所稱「5 年
    後再犯」之情形，檢察官自應依法追訴。從而，本件事證明
    確，被告犯行洵堪認定。
四、查海洛因、甲基安非他命屬毒品危害防制條例第2 條第2 項
    第1 款所稱之第一級、第二級毒品，均不得持有、施用，被
    告竟持以施用，核其所為，係犯同條例第10條第1 項之施用
    第一級毒品罪及同條第2 項之施用第二級毒品罪。其施用前
    持有海洛因、甲基安非他命之低度行為，應為施用之高度行
    為所吸收，均不另論罪。其所犯上開2 罪，犯意各別，行為
    互殊，應予分論併罰。又被告曾於89年間違反毒品危害防制
    條例案件，經臺灣高等法院臺南分院以90年度上訴字第912
    號判決判處有期徒刑7 年2 月確定；復於90年間因施用毒品
    案件，經本院以91年度易字第84號判決判處有期徒刑8 月確
    定，嗣經本院以96年度聲減字第2819號裁定減為有期徒刑4
    月確定，上開有期徒刑接續執行，於97年7 月18日縮短刑期
    假釋出監，並於99年3 月20日縮刑期滿執行完畢，此有臺灣
    高等法院被告前案紀錄表1 份在卷可按，其受徒刑之執行完
    畢，5 年以內故意再犯有期徒刑以上之上述2 罪，皆為累犯
    ，依法均應加重其刑。茲審酌被告素行非佳，經觀察、勒戒
    及強制戒治後，仍未能戒除毒癮，顯見其無戒毒悔改之意，
    惟念其施用毒品乃自戕行為及其犯罪後坦承犯行，已具悔意
    之犯後態度，並兼衡其智識程度、生活狀況及檢察官之求刑
    等一切情狀，爰分別量處如主文所示之刑。扣案之海洛因2
    包（驗後淨重0.58公克、空包裝總重1.49公克）、甲基安非
    他命4 包（合計驗餘淨重11.655公克），分係第一級、第二
    級毒品，已如前述，而直接包裹海洛因、甲基安非他命之內
    包裝袋，無論依何種方式分離，包裝袋內均會有極微量之海
    洛因、甲基安非他命殘留而無法析離，應併依毒品危害防制
    條例第18條第1項前段規定，均沒收銷燬之（最高法院95 年
    度台上字第3739號、第7354號判決參照）；另扣案之球形玻
    璃吸食器9支、吸食器1個，係被告所有供其施用第二級毒品
    所用之物，應依刑法第38條第1項第2款規定，均宣告沒收。
    至前開因鑑驗而耗損之海洛因0.01 公克、甲基安非他命0.
    041 公克部分，因顯均已滅失，爰不另為沒收之銷燬之諭知
    ；另扣案之白色粉末1包（驗餘淨重13.65公克、空包裝總重
    0.99公克），雖經檢察官誤認係第一級毒品海洛因，而聲請
    沒收銷燬之，惟該扣案白色粉末並未檢驗出法定毒品成分，
    已詳如前述，顯非海洛因，且非屬違禁物，經核亦與本案無
    涉，自無庸為收銷燬之諭知，附此敘明。
據上論斷，應依刑事訴訟法第273 條之1 第1 項、第299 條第1
項前段，毒品危害防制條例第10條第1 項、第2 項、第18條第1
項前段，刑法第11條、第47條第1 項、第51條第5 款、第38條第
1項第2 款，判決如主文。
本案經檢察官詹尚晃到庭執行職務。
中    華    民    國   100    年    6     月    30    日
                  刑事第十庭  法  官  蘇碧珠
以上正本證明與原本無異。
如不服本判決應於收受本判決後10日內向本院提出上訴書狀，其
未敘述上訴理由者，並得於提起上訴後10日內向本院補提理由書
狀（均須按他造當事人之人數附繕本）「切勿逕送上級法院」。
                              書記官  許哲萍
中    華    民    國   100    年    6     月    30    日
附錄本案論罪科刑法條全文
毒品危害防制條例第10條：
施用第一級毒品者，處 6 月以上 5 年以下有期徒刑。
施用第二級毒品者，處 3 年以下有期徒刑。